【裁判字號】    90,台非,70
【裁判日期】    900308
【裁判案由】    竊盜
【裁判全文】
最高法院刑事判決                                    九十年度台非字第七○號
    上訴人  最高法院檢察署檢察總長
    被  告  甲○○
右上訴人因被告竊盜案件，對於台灣台中地方法院中華民國八十八年六月四日第一審
確定判決（八十八年度易字第一一○○號，起訴案號：台灣台中地方法院檢察署八十
八年度偵字第四二六九號），認為部分違法，提起非常上訴，本院判決如左：
    主  文
原判決關於宣告緩刑之期間違背法令部分撤銷。
    理  由
非常上訴理由稱：「本件原判決以被告甲○○犯竊盜罪與未經許可，而經營中央主管
機關指定之能源產品之銷售業務罪，分別判處拘役五十日、三十日，定其應執行拘役
七十日，併予宣告緩刑一年，雖非無見。惟按受二年以下有期徒刑、拘役或罰金之宣
告，如合於法條各款條件之一，且認為以暫不執行為適當者，得宣告二年以上五年以
下之緩刑，刑法第七十四條規定甚明，乃原判決僅宣告緩刑一年，顯屬違法。雖原法
院於判決後，以屬誤寫為理由，以裁定更正其錯誤，惟判決主文記載錯誤，以裁定將
其更正，此項裁定自屬無效，此有最高法院二十六年渝上字第八七一號判例可稽，抑
且本件裁定係將『緩刑一年』，更正為『緩刑二年』，顯已變更主文之內容，其更正
自不發生效力。案經確定，爰依刑事訴訟法第四百四十一條、第四百四十三條提起非
常上訴，以資糾正。」等語。
本院按判決適用法則不當者，為違背法令，刑事訴訟法第三百七十八條定有明文；又
受二年以下有期徒刑、拘役或罰金之宣告，而認以暫不執行為適當者，得宣告二年以
上五年以下之緩刑，復為刑法第七十四條所明定。本件原法院以被告甲○○犯竊盜罪
與未經許可而經營中央主管機關指定之能源產品之銷售業務罪，於民國八十八年六月
四日以八十八年度易字第一一○○號刑事判決分別判處拘役五十日、三十日，定其應
執行拘役七十日，並認該宣告刑以暫不執行為適當，而宣告緩刑，竟諭知緩刑之期間
「一年」，此部分顯有適用法則不當之違法。原法院雖於八十八年六月十日依職權裁
定稱「原判決之正本中主文欄關於『緩刑壹年』之記載，應更正為『緩刑貳年』，理
由欄關於『併予宣告緩刑一年』之記載，應更正為『併予宣告緩刑二年』；惟按判決
一經宣示或送達，為該判決之法院，即應受其拘束，縱使其後發覺違誤，除非顯係文
字誤寫而不影響於全案情節與判決本旨者，亦不得擅自更正，此徵諸刑事訴訟法並無
與民事訴訟法第二百三十二條同一之規定及觀司法院大法官會議釋字第四三號解釋自
明。本件原判決主文及理由欄均記載「緩刑一年」，顯非文字之誤寫，且此部分違誤
已影響於判決之本旨，自不符上開解釋所稱「顯係文字誤寫而影響於全案情節與判決
本旨」得以裁定更正之意旨，從而原法院上開更正裁定仍屬無效。又依卷內所附之裁
判主文公告及原判決原本影本（見原審卷第五二至五三頁）觀之，該判決公告主文及
原本之主文記載，亦均為「緩刑壹年」，益見原判決原本主文之記載亦有違誤，自無
從依本院七十一年度第二次刑事庭會議決議(一)之意旨重行繕打正本送達被告得以補救
。案經確定，非常上訴意旨執以指摘，為有理由，惟原判決尚非不利於被告，應僅將
原判決關於宣告緩刑之期間違背法令部分撤銷，以資糾正。
據上論結，應依刑事訴訟法第四百四十七條第一項第一款前段，判決如主文。
中      華      民      國     九十     年      三      月      八      日
                              最高法院刑事第九庭
                                  審判長法官  陳  宗  鎮
                                        法官  劉  介  民
                                        法官  魏  新  和
                                        法官  孫  增  同
                                        法官  蕭  權  閔
      右正本證明與原本無異
                                              書  記  官
中      華      民      國     九十     年      三      月     十三     日


司法院資訊處製作；財團法人民間司法改革基金會備份。
